【裁判字號】    98,易,1181
【裁判日期】    980721
【裁判案由】    竊盜
【裁判全文】
臺灣板橋地方法院刑事判決              98年度易字第1181號
公  訴  人  臺灣板橋地方法院檢察署檢察官
被      告  甲○○
上列被告因竊盜案件，經檢察官提起公訴（98年度偵緝字第132
號），本院判決如下：
    主  文
甲○○共同意圖為自己不法之所有，攜帶兇器，搶奪他人之動產
，處有期徒刑壹年肆月。
扣案之伸縮警棍壹支，沒收。
    事  實
一、甲○○（有詐欺、違反毒品危害防制條例等前科，惟均不致
    使本案犯行構成累犯）、乙○○（另經檢察官提起公訴，於
    民國〈下同〉97年10月31日，經本院以97年度訴字第3073號
    刑事判決判處有期徒刑4 年，嗣於98年2 月25日，經臺灣高
    等法院以97年度上訴字第5992號刑事判決撤銷原審判決，改
    為判處有期徒刑2 年）因缺錢花用，竟共同基於意圖為自己
    不法之所有之犯意聯絡，於97年5 月31日5 時40分許，由乙○○攜帶其所有客觀上足以對人之生命、身體、安全構成威
    脅，具有危險性而屬兇器之伸縮警棍1 支，再騎乘乙○○向
    不知情之陳又瑜借用之車牌號碼CVM-589 號重型機車至臺北
    縣立中山國中（位於臺北縣板橋市○○路○ 段188 巷25號）
    附近與甲○○會合，並由甲○○以不詳之人所有之花紋口罩
    將車牌遮掩後，即由乙○○騎該機車搭載甲○○而尋覓作案
    目標，旋於行經臺北縣板橋市○○路238 號前，因見丙○○
    （係臺北縣政府警察局海山分局警員）獨自坐在停放於路旁
    之自用小客車（車牌號碼：ZW-4000 號）之駕駛座上休息，
    乃由乙○○先下車將前開伸縮警棍置於褲袋內，並趨前拍打
    上開自用小客車左前門玻璃，示意丙○○下車，同時甲○○
    則走至上開自用小客車右前車門旁等候，俟丙○○打開車門
    準備下車而不備之際，甲○○即乘機徒手打開上開自用小客
    車之右前車門，猝然搶奪丙○○所有置放於上開自用小客車
    內右前座上之背包1 只（內有現金新臺幣125,800 元、行動
    電話手機1 支、國民身分證、普通重型機車駕駛執照、自用
    小客車駕駛執照各1 枚、提款卡2 枚），隨即逃逸，丙○○
    雖目睹甲○○搶奪其背包，然一時之間不及追捕甲○○，乃
    欲逮捕乙○○，乙○○見狀即持上開伸縮警棍作勢打向丙○○，惟遭丙○○伸左手架住，再以右手搶下上開伸縮警棍，
    並順手丟向一旁，隨即與乙○○發生扭打，並於地上打滾，
    丙○○因而受有兩側手肘及左膝擦傷之傷害（傷害部分未據
    告訴），而乙○○終遭丙○○制伏在地，經路人報案後警員
    到場處理，並扣得上開伸縮警棍1 支及花紋口罩1 個。
二、案經丙○○訴由臺北縣政府警察局海山分局移送臺灣板橋地
    方法院檢察署檢察官偵查起訴。
    理  由
壹、程序方面：
    按被告以外之人於審判外之言詞或書面陳述，除法律有規定
    者外，不得作為證據，刑事訴訟法第159 條第1 項定有明文
    。查就同案被告乙○○於警詢中之供述，被告甲○○已加以
    爭執，且無其他法律有特別規定，亦不符刑事訴訟法第15 9
    條之2 之規定，故同案被告乙○○於警詢之陳述並無證據能
    力。
貳、實體部分：
一、訊據被告甲○○固坦承認識乙○○，惟矢口否認犯罪；辯稱
    ：伊於前揭時間並未與乙○○見面，更未參與本案云云。
二、經查：
（一）證人即同案被告乙○○於檢察官偵查及本院審理中證稱：
      伊於臺北縣板橋市○○路○○ 段）188 巷載被告甲○○，
      被告甲○○有用口罩遮住車牌，並要伊騎至板新路之案發
      地，至該處後被告甲○○要伊去敲停於路旁之黑色汽車，
      告訴人丙○○一下車，被告甲○○就打開副駕駛座拿告訴
      人之包包，告訴人來不及抓被告甲○○，就當場將伊抓住
      ，伊即拿出身上所帶之三節伸縮警棍，要告訴人不要打伊
      ，嗣伊即遭告訴人撲倒在地，伊並未誣陷被告甲○○，且
      被告甲○○未欠伊錢，2 人亦無不愉快等語（見臺灣板橋
      地方法院檢察署97年度偵字第16707 號卷第67頁、本院98
      年6 月30日審判筆錄），此核與證人丙○○於檢察官偵查
      及本院審理中結證所稱遭搶奪之過程相符，且於本院審理
      中經其目視被告甲○○後，其亦證稱當時所見拿伊背包而
      逃逸之人與被告甲○○之身材及臉部側面相似等語（見臺
      灣板橋地方法院檢察署97年度偵字第16707 號卷第82頁至
      第84頁、本院98年6 月16日審判筆錄），且有作案用機車
      照片5 幀（見臺灣板橋地方法院檢察署97年度偵字第1670
      7 號卷第41頁、第42頁、第46頁）附卷足稽，復有伸縮警
      棍1 支、花紋口罩1 個扣案足資佐證。
（二）雖被告甲○○執前詞置辯；惟查：
  1 、被告甲○○於檢察官偵查中供稱：「（為何乙○○說仔〈
      你〉和他一起前往現場？）『原本有人打電話給我說要去
      該址』，但非沈打來，我後來開車在外未經過現場，我也
      不知道沈是誰，我否認當天案發現場的一切行為。」、「
      （97年7 月你人在哪裡？）大陸。」、「（何時去的？）
      97年5 月中旬。」、「（97年5 月中旬去大陸，何時回來
      ？）97年12月27日回來，中間都一直在大陸沒有回來。」
      （見臺灣板橋地方法院檢察署98年度偵緝字第132 號卷第
      20頁、第29頁），惟經檢察官查詢結果，被告甲○○實係
      於97年6 月27日始出國，迨97年12月26日返國，此有「法
      務部－入出境資訊連結作業」1 紙（見臺灣板橋地方法院
      檢察署98年度偵緝字第132 號卷第32頁）附卷足憑，是被
      告甲○○避就之情灼然。
  2 、又證人即同案被告乙○○之友人王又瑜於本院審理中證稱
      ：於97年5 月31日19時許，伊接到被告甲○○之電話，被
      告甲○○叫伊轉告乙○○，叫乙○○不要亂講話（見本院
      98年6 月30日審判筆錄），而被告甲○○於同一審判期日
      亦坦承確實有為證人王又瑜所證述之情事；惟被告甲○○
      於本院審理中亦陳稱：「（你什麼時候知道乙○○被抓走
      ？）賴建明打電話給我，是在『六月』的時候。」、「（
      賴建明有說乙○○為什麼被抓走嗎？）沒有，他說見面談
      。」、「（所以在這之前你不知道乙○○有犯下這個案子
      ？）不知道，但是五月三十一日早上我不知道幾點，乙○○有帶警察去我家，當時我在家裡，我祖母、我大伯、我
      女朋友都在家，說要找阿文，並要我家人把戶口名簿拿出
      來，當時我因為安非他命剛交保出來，當時我還有在使用
      ，所以我緊張不知道什麼事情，我就從後門跑掉了。」、
      「（你當時有無看到乙○○或是聽到他的聲音？）都沒有
      。我只有聽到警察大喊『阿文』。」、「（你知道警察來
      找你，是要做什麼？）我不知道。」、「（你知道警察是
      不是要來找你？）不知道。」（見本院98年7 月7 日審判
      筆錄），是依被告甲○○之上開陳述，於伊打電話給證人
      陳又瑜之前，應無從得知同案被告乙○○犯下本案而遭逮
      捕，亦無從預知同案被告乙○○將供述何人與之一同犯案
      ，則於此情況，若非被告甲○○確實參與本案，豈有需特
      別擔心同案被告乙○○之說詞，乃致電證人陳又瑜要伊轉
      告同案被告乙○○不要亂講話之理？
  3 、再者，同案被告乙○○一再辯稱伊並非主謀，而僅係聽從
      他人之指示而至案發地敲被害人的車門，是苟本案確非伊
      與被告甲○○一起為之，則同案被告乙○○當知被告甲○○就其所為指述必將嚴詞否認，伊若誣指被告甲○○，自
      無從證實伊所辯之上開情事而能於訴訟上產生有利於己之
      結果，衡諸此節，尤見同案被告乙○○所指被告甲○○參
      與本案之證詞，應非子虛。
三、綜合上述，本案事證已臻明確，被告甲○○之犯行洵堪認定
    ，自應依法論科；至於被告甲○○雖請求傳喚證人丁○○以
    證明案發時伊不在場云云；惟被告甲○○於檢察官偵查中全
    未提及有不在場之證明，嗣於本院審理中始提及，其真實性
    本堪置疑，又被告甲○○自承伊係於每天早上去載丁○○下
    班，伊都是每天早上5 點多、6 點多、7 點多開車去載丁○○下班，只要丁○○打電話給伊，伊就去開車載丁○○下班
    （見本院98年7 月7 日審判筆錄），則依被告甲○○之上開
    說詞，伊載丁○○之時間並非固定，就其時段而言，並無從
    完全排除被告甲○○於本案之發生時間（上午5 時40分許）
    在場之可能；況且，本案之發生時間距今已逾1 年，欲難期
    丁○○能清楚記憶當日情事而為具證據價值之證言，是此部
    分證據調查之聲請，核無必要，附此敘明。
四、按刑法第三百二十一條第一項第三款之攜帶兇器竊盜罪，係
    以行為人攜帶兇器竊盜為其加重條件，此所謂兇器，其種類
    並無限制，凡客觀上足對人之生命、身體、安全構成威脅，
    具有危險性之兇器均屬之，且祇須行竊時攜帶此種具有危險
    性之兇器為已足，並不以攜帶之初有行兇之意圖為必要（參
    照最高法院79年台上字第5253號判例）。查扣案之上開伸縮
    警棍乙支，屬金屬硬物，並具相當之長度，在客觀上顯足以
    對人之生命、身體、安全構成危害，自應屬兇器之一種。被
    告甲○○夥同同案被告乙○○攜帶上開兇器搶奪財物，是核
    被告甲○○所為，係犯刑法第326 條第1 項之加重搶奪罪，
    公訴人認其係犯刑法第321 條第1 項第3 款之加重竊盜罪，
    容有未洽，惟其基本社會事實同一，本院自得加以審理並變
    更起訴法條（理由詳後述）。被告甲○○所犯此一罪行，核
    與同案被告乙○○有犯意聯絡及行為分擔，應論以共同正犯
    。爰審酌被告甲○○年輕力富，不思正當工作以賺取財物，
    竟貪圖一己之利而為本案犯行之犯罪動機、目的、手段、所
    生危害及其品行、智識程度、犯罪後飾詞圖卸，未見悔意等
    等一切情狀，量處如主文所示之刑。
五、扣案之伸縮警棍1 支，係供被告甲○○為本案犯罪所用之物
    ，且係被告甲○○之共同正犯乙○○所有，業據同案被告乙○○證述屬實，爰依刑法第38條第1 項第2 款之規定宣告沒
    收。至於扣案之花紋口罩1 個，雖係用以遮掩車牌遂行犯罪
    使用，然並無證據證明為被告甲○○或其共同正犯乙○○所
    有，且非屬違禁物，爰不為沒收之諭知。
六、變更起訴法條之理由：
（一）按刑法之竊盜罪係以乘人不知秘密竊取他人之動產為成立
      要件，如係乘人不備公然奪取他人支配下之財物，則為搶
      奪而非竊盜（參照最高法院64年台上字第2583號判例、74
      年度台上字第5011號、88年度台上字第2220號刑事判決要
      旨），又刑法第三百二十五條第一項之搶奪罪，係以意圖
      為自己或他人不法之所有，而用不法之腕力，乘人不及抗
      拒之際，公然掠取在他人監督支配範圍內之財物，移轉於
      自己實力支配下為構成要件。搶奪罪之乘人不備或不及抗
      拒而掠取財物者，不以直接自被害人手中奪取為限，即以
      和平方法取得財物後，若該財物尚在被害人實力支配之下
      而公然持物逃跑，以排除其實力支配時，仍不失為乘人不
      備或不及抗拒而掠取財物，應成立搶奪罪。申言之，行為
      人取得動產之行為，如係當場直接侵害動產之持有人或輔
      助持有人之自由意思，而其所使用之不法腕力，客觀上尚
      未達完全抑制動產之持有人或輔助持有人自由意思之程度
      者，應成立搶奪罪。此與行為人取得動產之行為，並未當
      場直接侵害動產之持有人或輔助持有人之自由意思者，為
      竊盜罪不同；與行為人取得動產之行為，係當場直接侵害
      動產之持有人或輔助持有人之自由意思，而其所使用之不
      法腕力，客觀上已達足以完全抑制動產之持有人或輔助持
      有人自由意思，亦即客觀上足使該被害人喪失自由意思，
      而達於不能抗拒之程度者，為強盜罪，亦不相同；不可不
      辨（參照最高法院96年度台上字第6329號刑事判決要旨）
      。
（二）查本案係由同案被告乙○○拍打告訴人座車之車窗，示意
      告訴人下車，乘告訴人注意力分散之際，乃由被告甲○○
      猝然下手開啟右前車門而取走告訴人置於右前座上之背包
      ，而該背包雖置於該處，惟依空間關係以觀，仍處於告訴
      人緊密之實力支配之下，而被告甲○○打開車門取走背包
      ，旋為告訴人所發覺，被告甲○○乃當面持物逃跑，是被
      告甲○○取得動產之行為，係當場直接侵害動產之持有人
      即告訴人之自由意思，而其所使用之不法腕力，客觀上尚
      未達完全抑制動產之持有人自由意思之程度，應該當於搶
      奪罪名，此核與刑法上之竊盜罪係以乘人不知秘密竊取他
      人之動產，而未當場直接侵害動產之持有人或輔助持有人
      之自由意思之竊盜罪之構成要件當屬有間。
據上論斷，應依刑事訴訟法第299 條第1 項前段、第300 條，刑
法第28條、第326 條第1 項、第38條第1 項第2 款，判決如主文
。
本案經檢察官王家春到庭執行職務。
中    華    民    國    98    年    7     月    21    日
                  刑事第十一庭  審判長法  官  陳鴻清
                                      法  官  朱嘉川
                                      法  官  陳世旻
以上正本證明與原本無異。
如不服本判決，應於收受送達後10日內向本院提出上訴書狀，敘
述具體理由，上訴於臺灣高等法院（需附繕本）。
                                      書記官 江文彬
中    華    民    國    98    年    7     月    21    日
附錄本案論罪科刑法條全文：
刑法第326 條：
犯前條第一項之罪，而有第三百二十一條第一項各款情形之一者
，處一年以上七年以下有期徒刑。
前項之未遂犯罰之。


司法院資訊處製作；財團法人民間司法改革基金會備份。
